臺灣高等法院刑事裁定　　　　　　　　　　　　　　九十三年度聲再字第四四六號
　　再審聲請人
　　即受判決人　　甲○○
右列聲請人因聲請再審案件，對於本院九十三年度上更一字第五０二號，中華民國九
十三年十月二十日第二審確定判決（原審案號：九十一年度自字第三七三號，檢察署
），聲請再審，本院裁定如左：
    主  文
再審之聲請駁回。
    理  由
一、聲請意旨略以，原確定判決以再審聲請人即受判決人甲○○，因違反著作權法，
    經判處有期徒刑伍月確定在案。惟認定犯罪事實應依證據，為刑事訴訟法所明定
    ，故被告否認犯罪事實所持之辯解，縱屬不能成立，仍非有積極證據足以證明其
    犯罪行為，不能遽為有罪之認定，又事實之認定，應憑證據，如未發現相當證據
    ，或證據不足以證明，自不能以推測或擬制之方法，以為裁判之基礎（最高法院
    四十年台上字第八十六號判例參照），由以下漏未審酌之重要證據：（一）本件
    九十一年自字第三七三號原審九十二年三月十三日準備程序筆錄、（二）原審九
    十三年九月十三日準備程序筆錄、（三）原審九十三年十月六日準備程序筆錄、
    （四）原審九十一年十一月七日準備程序筆錄、（五）原審九十一年一月二日準
    備程序筆錄中有關聲請人「‧‧我與陳治宏在案發時都沒見過面，我與他職級差
    了二十多等，我不可能指示他做什麼事情，我們工作地點不同，‧‧一般點唱機
    要四萬元才能附隨那些歌曲，我們只販賣幾千元如何能附隨那些片子，回函卡也
    不是我們放置的，‧‧陳治宏不是我指派的，‧‧我們只附一片，我不知第二片
    的事情，‧‧我跟戴先生接洽買這個機器，我有說要合法版權的，戴先生堤供一
    份鄉城授權文件，我認為可信，就向他購買，‧‧」；關於共同被告陳治宏「，
    ‧‧我知道的訊息都是以前在其他公司所知道的，因每一家公司都大同小異，所
    以我知道就告訴客戶（指附贈光碟之事）‧‧，我進公司面試只要店長核可，，
    所以我對於總公司長官都不瞭解，所以說我有共同犯意是不可能，‧‧」；關於
    共同被告戴明賜「（林協理是否有要求你附有版權之光碟？）沒有提到光碟的問
    題，我不知道誰是誰寄給他們的，如果我們寄一定會有我們的地址‧‧」等供證
    可知：被告陳治宏係以推論之方式告知證人凌崇智將回函卡寄回曄廣公司會贈送
    第二片MIMD─002盜版光碟片，其並不是從聲請人處得知訊息；且聲請人不是交
    付他人MIMD─002盜版光碟片之共同正犯；再曄廣公司並未寄送MIMD─002盜版光
    碟片給凌崇智，從而自訴人於歷審所庭呈之證人凌崇智所稱其收到曄廣公司寄送
    包裹之回址，不是曄廣公司親自簽名，可能是證人凌崇智自己簽的回址，且曄廣
    公司附於點歌機之回函卡係為建立客戶資料所用，其並無另外附贈MIMD─002 盜
    版光碟片，故聲請人與曄廣公司接洽採購點歌機時，無與被告戴明賜洽談贈送
    MIMD─002盜版光碟片事宜，依照上開最高法院四十年台上字第八十六號判例要
    旨，原確定判決並無積極證據證明聲請人成立犯罪，顯見原判決係以推測方式認
    定聲請人成立犯罪，係違反證據法則之裁判，並未審酌上述被告陳治宏、聲請人
    及被告戴明賜之證詞，亦未依照刑事訴訟法第三百十一條第二款於判決理由內載
    明不採納之理由，爰依刑事訴訟法第四百二十一條重要證據漏未審酌為由聲請再
    審云云。
二、按有罪判決確定後，如係不得上訴第三審法院之案件，其經第二審確定有罪之判
    決如就足以影響於判決之重要證據漏未審酌者，得為受判決人之利益聲請再審，
    刑事訴訟法第四百二十一條固有明文。惟所謂之重要證據漏未審酌，係指第二審
    判決前已經提出之重要證據未予審酌，且該證據必須可認為確實足以動搖原判決
    事實之認定者始足當之，苟該證據業經原確定判決予以指駁，或該證據於原確定
    判決前並未提出而漏未審酌，或縱提出為斟酌，惟如經斟酌亦不足以動搖原判決
    者，或判決確定後，始發見之證據，判決當時既無從審酌，即非該條所謂之重要
    證據漏未審酌。
三、經查：
　　(一)原確定判決以：聲請人係東亞電子股份有限公司（下稱：東雅電子公司）品牌
　　　行銷部經理，緣戴明賜係曄廣實業有限公司（下稱：廣瞱公司）負責人。民國
  　　九十年十二月間，曄廣公司由戴明賜與甲○○接洽，推銷型號為Ｅｍｅｒｓｏ
　　　ｎＷＳ─２００２ＭＩＤ之點歌機，議定由曄廣公司製造，冠以東雅公司之品
　　　牌銷售（即俗稱之ＯＤＭ）之方式，由甲○○向曄廣公司下單訂購。陳治宏則
  　　受雇於東雅電子公司三重營業處（設臺北縣三重市○○路○段六０九巷十號之
　    地下一層），擔任銷售員職務。戴明賜為促銷其點歌機，事先委託不知情之不
      詳姓名之人，以同一台壓片機燒錄編號ＭＩＤＩ—００１及ＭＩＤＩ—００２
      之二片光碟。其中編號ＭＩＤＩ—００１光碟，係鄉城唱片股份有限公司（下
      稱鄉城公司）提供音樂詞曲著作約一千二百首，授權曄廣公司製作。ＭＩＤＩ
      —００２之光碟片，無任何授權，燒錄有上萬首音樂著作（即俗稱之大補貼）
      ，其中包括如附表一、二所示之歌詞、歌曲，分別係自訴人左宏元、王再慶享
      有著作財產權之音樂著作。戴明賜、甲○○基於共同之犯意，基於銷售點歌機
      之目的，以贈送上開大補貼之方式促銷，甲○○指示東雅電子公司銷售員陳治
      宏對外銷售點歌機時，告知消費者除有ＭＩＤＩ—００１之光碟片外，如將點
      歌機內所附回函寄回曄廣公司，可再取得ＭＩＤＩ—００２之上萬歌曲光碟片
      。陳治宏乃基於幫助之犯意，於九十一年八月八日，顧客凌崇智至東雅電子公
      司三重營業處購買點唱機一台，除當場搭配授權製作之編號ＭＩＤＩ—００１
      號光碟片外，陳治宏告知凌崇智填寫產品內附之回函卡，寄至臺北縣板橋市○
      ○○路一一二號十七樓曄廣公司後，即可取得編號ＭＩＤＩ—００２號之光碟
      片一片。凌崇智乃將回函卡寄回，於同月十四日收到曄廣公司所寄出ＭＩＤＩ
      —００２之光碟片一片與歌本之包裹之事實，業於判決中詳敘(1)上開事實，迭
　　　據自訴人具狀及委代之代理人張樹萱律師指訴綦詳。而編號ＭＩＤＩ─００２
  　　號之光碟片，其上所錄製有如附表一、二所示之音樂著作，此經本院勘驗明確
    　，製有勘驗筆錄足據（見本院上訴字卷第七十九頁、第八十頁）。而附表一、
      二所示之歌詞、歌曲，分別為自訴人左宏元、王再慶享有著作權之音樂著作，
      有內政部著作權執照及著作權讓與證明書在卷可證（見原審卷一第六十五頁至
      第一一六頁）。該光碟片即俗稱之大補貼，為侵害著作權之物；(2)被告陳治宏
　　　坦承其係東雅電子公司三重營業處銷售員，於前揭時地售賣型號為Ｅｍｅｒｓ
　　　ｏｎＷＳ─２００２ＭＩＤ之點歌機一台，並隨機附有編號ＭＩＤＩ—００１
  　　號光碟片一片之事實不諱。且經證人即購買之顧客凌崇智證述屬實，且有東雅
    　電子公司三重營業處開立之統一發票（品名載為音響一組）及東雅電子產品保
      證書、載有收件人曄廣公司之廣告回信暨雅歌俱樂部會員登記（即產品內附之
      回函卡，下同）影本各一件在卷可稽，及所購買之點歌機一台、編號ＭＩＤＩ
      —００１號光碟片一片扣案可參（見原審卷一第十九頁、第二十頁、第二十二
      頁）。嗣凌崇智係依據被告陳治宏之告知，將回函卡寄回曄廣公司，即收到編
      號ＭＩＤＩ─００２號之光碟片一片等情，也經證人凌崇智於原審結證屬實，
    　稱：「我在買之前，有先詢問過一次，確定他的東西有侵犯版權，在九十一年
      八月六（八）日購買當日，我問陳治宏光碟有附哪些歌，他說買了後，現場送
      了一片鄉城的光碟，回函寄回曄廣公司後，曄廣會再寄另外一片光碟及歌本來
      ，我就跟他購買那個機器並且要求他開發票，我當時有問他另外一片光碟及歌
      本為何不能現場給我，他說那是違法的，我有問他發票為何不開點歌機一台，
      他說那要稅金，我們從進去購買到談話內容都有錄音錄影，後來回函卡我有寄
      回去，有收到一個曄廣包裏」、「我問他機器裏面有多少歌，他說裏面有附一
      千二百首是合法的，他還說另外將近二萬首是不合法的，必須要寄回函卡才會
      寄給你。」等語（見原審卷一第一一一頁、第一一二頁），被告陳治宏亦供認
      其確有告知凌崇智，如將回函卡寄回曄廣公司，會送光碟一片等情（見原審卷
      一第一一一頁），於原審法官訊問：「第二片光碟片（即編號ＭＩＤＩ─００
      ２號）、歌本是誰寄的？」供稱：「是曄廣寄的。」等語（見原審卷一第六十
      三頁），並有凌崇智寄送回函卡至曄廣公司，經該公司寄送編號ＭＩＤＩ─０
      ０２號之光碟片一片扣案，並有掛號函件執據、回執及包裹照片等件足佐（見
      原審卷一第二十三頁至第二十五頁）等理由。
    (二)而對於聲請意旨所述關於聲請人、共同被告陳治宏、戴明賜之供述如何不可採
      亦於理由中以：(1)被告陳治宏雖稱係依業界習慣，以推論之方式告訴凌崇智前
      詞云云。然證人凌崇智於原審提出購買時談話內容之錄影（音）譯文（見原審
　　　卷一第二二四頁至第二二九頁），經原審法官提示上開譯文內容，被告陳治宏
　　　供承「這是我跟凌崇智的對話沒錯。」（見原審卷一第二四一頁）。觀之該對
　　　話內容，被告陳治宏確實告知　：「它另外還會再給你一片光碟，那片光碟片
  　　是沒有版權的，它是另外寄給你，它有一個回函，你將回函寄回去給公司，它
    　會把另外一片光碟寄給你」等語。足見被告陳治宏對於寄回函卡至曄廣公司，
      該公司會另外寄上一片未經授權之光碟片，完全知情，並告知顧客為推銷產品
      方式。前開回函卡亦載明填妥資料寄回（曄廣公司）將會寄上精美贈品一份等
      字樣。而被告戴明賜所經營之曄廣公司，亦確有寄送編號ＭＩＤＩ─００２號
      光碟片一片給凌崇智之事實，已如前述。被告陳治宏辯稱係依業界推論，被告
      戴明賜辯稱伊不知公司有寄發上開光碟片之事云云，為不實之詞；(2)被告甲○
      ○及戴明賜二人雖稱，東雅公司與曄廣公司間係以一次買斷之方式為本件交易
　　　，且並未包含第二片光碟，並提出訂購單一紙以為證明。惟若係如此，則曄廣
　　　公司何須於點歌機完成交貨後，尚要自行將編號ＭＩＤＩ─００２光碟片及精
　　　美歌本郵寄與購買點機之消費者？而東雅公司負責銷售之店員陳治宏既自承對
　　　曄廣公司或戴明賜毫無所悉，但其於促銷點歌機時，明確向消費者告知有第二
  　　片包含萬首歌曲之盜版光碟片存在，並指示消費者以寄回廣告回函之方式取得
    　第二片盜版光碟，以達其銷售之點歌機目的，足見陳治宏顯然係由東雅公司其
      公司行銷經理甲○○處得知相關資訊無疑；(3)甲○○為從事電器業務之人，一
      般消費者選購點歌機時，點歌機能提供伴唱歌曲之數目及內容為購買之重要考
      量。本件點歌機並無灌錄歌曲之硬碟裝置，其點唱功能，在於配送之軟體光碟
      內容。故甲○○既向曄廣公司訂購點歌機，對點歌機使用之光碟片包含之歌曲
      數量、內容及授權狀況，何能推說不知情？等逐一批駁，足認聲請意旨所述之
      聲請人、共同被告陳治宏、戴明賜答辯之內容，係經原確定判決捨棄不採，尚
      非未予審究，況證據之取捨，係事實審法院之職權，聲請意旨上開所述，無非
      基於主觀之意見，對於證據價值為利己之解讀，亦難執此認原確定判決對於上
      開供述，未予審究。從而，依上述說明，即難認有刑事訴訟法第四百二十一條
      規定之再審事由，其聲請再審為無理由，自應予駁回。
據上論斷，應依刑事訴訟法第四百三十四條第一項，裁定如主文。
中      華       民        國     九十三     年    十一    月   三十    日
                                  台灣高等法院刑事第十一庭
                                        審判長法  官  楊  照  男
                                              法  官  王  詠  寰
                                              法  官  江  振  義
右正本證明與原本無異
不得抗告
                                              書記官  劉  文  美
中      華       民        國     九十三     年    十二    月    二    日
